【裁判字號】    93,上易,1361
【裁判日期】    950316
【裁判案由】    詐欺等
【裁判全文】
臺灣高等法院刑事判決                93年度上易字第1361號
上  訴  人
即  被  告  戊○○
                    原住台北市○○○路22巷27號1樓
上  訴  人
即  被  告  丙○○
                    原住台北市○○○路22巷27號1樓
上列二人共同
選任辯護人  陳雅珍  律師
            張  權  律師
上列上訴人因詐欺等案件，不服臺灣士林地方法院92年度易字第
440號，中華民國93年5月10日第一審判決（起訴案號：臺灣士林
地方法院檢察署90年度偵字第2401號），提起上訴，本院判決如
下：
    主  文
上訴駁回。
    事實及理由
一、本案經本院審理結果，認第一審以上訴人即被告戊○○、丙○○二人共同犯刑法第339條第1項之詐欺取財罪、第216條
    、第215條行使業務登載不實文書罪，而從一重以刑法第339
    條第1項之詐欺取財罪處斷，各判處有期徒刑1年，認事用法
    及量刑均無不當，應予維持，並引用第一審判決書記載之事
    實、證據及理由（如附件一）。
二、被告戊○○、丙○○二人上訴意旨除如附件二之上訴狀影本
    所示外，於本院準備程序另以言詞陳稱，略以：渠等並無詐
    欺告訴人，是告訴人向被告等批貨，貨款沒有付完，告訴人
    以付貨款的理由認渠詐欺移民云云，實渠等並未向告訴人稱
    如告訴人所稱之事云云。
三、惟查：
（一）被告等上訴意旨所陳告訴人向被告批貨未付款云云，除據
      被告於原審審理中提出上載有告訴人丁○○簽名之出貨單
      影本並舉提證人李志雄、乙○○、甲○○欲供為證云云，
      然告訴人丁○○堅決否認有在出貨單簽名之情事，而被告
      等則未能提供出貨單之原本，以供法院鑑定調查該出貨單
      上告訴人丁○○簽名之真偽；而被告等於原審法院就其無
      法提出貨單之原本辯稱出貨單之原本係由告訴人保管云云
      ，顯與一般交易習慣有違，委無足採；是該等出貨單之真
      正既尚有可議，自無從足供為被告等有利之認定。另證人
      李志雄、乙○○二人到院證詞，就渠等於三年多前，前往
      被告住處而偶然目擊告訴人二人前往被告住處購買古董、
      飾品之過程細節詳加描述，然證人僅係偶然目擊上開情狀
      ，且事發距原審審理時已長達三年有餘，渠等竟能就過程
      細節詳加描述，顯然有悖於一般常情，該等證詞之真實性
      自屬可疑，要不足採信；而證人甲○○證稱：伊係於三年
      多前，由被告丙○○處知悉伊交予丙○○託賣之藝品，係
      由戴先生購走云云，並未指明所謂戴先生究係何人，其證
      詞無從採認，況告訴人縱有向被告二人購買古董、飾品之
      事實，與系爭款項是否即係用於支付貨款，二者間尚無合
      乎事理邏輯之推論關係，不足以否定告訴人指訴系爭款項
      係遭被告行使詐術取得之真實性。業據原判決於理由欄內
      詳予敘明。是被告此部分上訴意旨所陳係告訴人向被告等
      批貨，貨款沒有付完，告訴人以付貨款的理由認渠詐欺移
      民云云，並無可採。
（二）另據被告戊○○於檢察官偵查中供陳：「... 後來他們夫
      妻叫我幫他們辦外匯投資... 戴（指告訴人己○○）所提
      之管理書曼（指告訴人丁○○）叫我寫給她，她要拿給她
      同事看，表示如果拿這些錢投資我做外匯生意，就能賺到
      證些利息... 只有88年11月19日我確實有借他一筆七萬多
      元」等語（見偵查卷第14、53頁）；被告戊○○於原審審
      理中供陳：「根本沒有投資的事情，資金運作管理書及借
      款條，都是戴及曼寫好的，叫我抄，簽名的部分是我簽的
      。他們說要給朋友看，... 」等語（見原審卷第108頁）
      。足見被告戊○○確有於所稱之資金運作管理書簽名之事
      實，衡情被告等均係成年人，且均係經營商業之人，其等
      當不致不瞭解前述資金運作管理書之效果，果該資金運作
      管理書非屬實，其等當不致於在該書面上簽名，致令在法
      律上須負擔該不利於己之效果，在在足證被告此部分所辯
      尚不足採，益證告訴人之指訴堪予採信。此部分亦據原判
      決於理由欄內詳予闡明。亦可證被告等確有以投資資金證
      明之方式賺取利息之事向告訴人等欺詐取款之事。被告等
      上訴意旨此部分否認如是言之所辯，亦無足採。
（三）另關於被告於本院審理期間聲請調查告訴人丁○○之資力
      部分，查告訴人確有匯款新台幣（下同）850000元、刷卡
      680000元之事實，要為被告等所不否認，本案之關鍵厥為
      被告等取得上開匯款、撥款是否係以詐術使告訴人等陷於
      錯誤，此部分已據原審詳予論述如前；是告訴人丁○○經
      濟狀況若何？究有無資力，要與本案被告等以詐欺之方法
      直接取得告訴人之匯款或間接由告訴人刷卡後而自銀行取
      得撥款之事實，無任何直接關連，此部分聲請調查證據之
      部分，於法尚不足以資為被告等有利之認定。
四、綜上所述，被告執陳詞對卷存證據之證明力一再爭執，空言
    否認犯行之上訴理由，於法並無可採。其等執此上訴意旨，
    任意指摘原判決不當，求予撤銷改判，為無理由，應予駁回
    。
五、另台灣士林地方法院檢察署檢察官以該署93年12月7日士檢
    明93偵10632號函聲請併案審理部分，據該部分告訴人謝佩
    蓉指述之內容以觀，足認該併案審理部分之事實係發生於91
    、92年間，與本案事實之發生於88年間，已相距達3、4年之
    久，於法尚難謂併案事實與本案事實係基概括之犯意而為，
    此與刑法連續犯之要件即有未合，而與本案即無裁判上一罪
    之關係，自非本案犯罪事實之起訴效力所及，本院尚不得遽
    以審究，此部分應退由檢察官另行依法偵辦；附此敘明。
六、被告等經本院合法傳喚，無正當理由不到庭，爰不待其陳述
    逕行判決。
據上論結，應依刑事訴訟法第373條、第368條、第371條，判決
如主文。
本案經檢察官李良忠到庭執行職務。
中    華    民    國    95    年    3     月    16    日
                  刑事第三庭審判長法  官  許國宏
                                  法  官  楊貴志
                                  法  官  林銓正
以上正本證明與原本無異。
不得上訴。
                                  書記官  陳玲憶
中    華    民    國    95    年    3     月    17    日


司法院資訊處製作；財團法人民間司法改革基金會備份。
